【裁判字號】    98,上易,1041
【裁判日期】    980624
【裁判案由】    詐欺
【裁判全文】
臺灣高等法院刑事判決               98年度上易字第1041號
上  訴  人  臺灣宜蘭地方法院檢察署檢察官
上  訴  人
即  被  告  甲○○
            辛○○
            戊○
上列三人
選任辯護人  王雅慧律師
被      告  壬○○  男  民國○○年○月○○日生
                    身分證統一編號：Ｚ000000000號
                    住台中縣梧棲鎮○○路212號
                    （另案臺灣宜蘭監獄執行中）
上列上訴人因詐欺案件，不服臺灣宜蘭地方法院97年度易字第59
5號，中華民國98年1月10日及同年3月16日第一審判決（起訴案
號：臺灣宜蘭地方法院檢察署97年度偵字第2844、3297、3346號
，97年度偵緝字第241號），提起上訴，本院判決如下：
    主  文
上訴駁回。
    事  實
一、辛○○前因毒品危害防制條例案件，先後經臺灣臺中地方法
    院以95年度訴字第506號判決判處有期徒刑十月、以96 年度
    訴字第309號判決判處有期徒刑十月，嗣經臺灣臺中地方法
    院以96年度聲減字第2428號裁定均減刑為有期徒刑五月，如
    易科罰金，均以新臺幣（下同）九百元折算一日確定後，甫
    於民國96年8月29日易科罰金執行完畢上開二有期徒刑。
二、甲○○、戊○、辛○○因經濟狀況欠佳，遂思共組「金光黨
    」之犯罪集團藉以詐騙他人錢財供己花用，甲○○、戊○、
    辛○○乃自97年3月7日起，分別與綽號「阿達」及「阿憨」
    之真實姓名年籍不詳成年男子、或與王圳瓊（另行審結）及
    壬○○（另行審結）基於意圖為自己不法所有之詐欺取財犯
    意聯絡，共同謀議以「戊○假扮傻女，辛○○負責與被害人
    搭訕，其餘男性共犯中之一人開第一部自小客車載戊○、辛○○，其餘二位男性成員則駕另一部自小客車尾隨在後負責
    把風，二車並以無線電對講機保持聯絡，且隨機挑選獨自一
    人行走之年邁婦女為行騙對象，於選定行騙對象後，即由戊○先下車向被害人佯裝問路後，辛○○隨即下車，戊○再問
    被害人及辛○○『何處有娛樂場所，她要唱歌跳舞，她要把
    錢花掉』等語，並由戊○出示大量現金讓被害人相信，再由
    辛○○向被害人佯稱『戊○身上懷有鉅款，想找男人唱歌，
    與其任由戊○浪費金錢或遭到惡人拐騙，不如合力將戊○身
    上錢財取走，作為慈善公益用途』等語，當被害人受騙而同
    意與辛○○、戊○共同乘坐上開男性共犯一人所駕駛之第一
    部自小客車後，辛○○、戊○再於車內對於被害人詐稱『必
    須拿出錢財與戊○互相比較，才足以證明個人財力，如果錢
    比戊○多，戊○就會將錢交給你』等語，使被害人受騙陷於
    錯誤而至金融機構領取現金、返家取出財物或將身上現有財
    物取出交予辛○○、戊○，辛○○、戊○便利用與被害人攀
    談，或委請被害人點數鈔票分神之際，將被害人提出之現款
    或其他財物，以報紙包裹之飲料罐加以掉包後交還予被害人
    ，使被害人由外觀上難以立即辨識及發現財物已遭掉包，而
    於詐得被害人之財物後，即藉故要求被害人下車，當被害人
    不知有詐而聽命下車後，辛○○、戊○等人旋即分駕二部自
    小客車逃逸。」之方式詐騙他人財物，謀議既定後，甲○○
    、戊○、辛○○即分別為下列詐欺取財之犯行：
１、甲○○、戊○、辛○○與「阿達」、「阿憨」基於意圖為自
    己不法所有之詐欺取財犯意聯絡，於97年3月7日上午9時15
    分許，由「阿達」駕駛前車載辛○○、戊○，甲○○駕駛後
    車載「阿憨」，在宜蘭縣宜蘭市○○路○段271號前，以上述
    行騙手法分工詐騙丁○○，使丁○○陷於錯誤而至臺灣中小
    企銀宜蘭分行、第一商業銀行宜蘭分行共提領出二百一十萬
    元後，搭上辛○○、戊○所乘坐之前車，並將二百一十萬元
    交予辛○○、戊○，辛○○、戊○趁機以報紙包裹之飲料罐
    將該二百一十萬元予以掉包，嗣丁○○下車後打開報紙包裹
    之物查看，發現其內係放置飲料罐後，始知受騙上當。而甲○○、戊○、辛○○與「阿達」、「阿憨」即以前車三人均
    分贓款總數75％、後車二人均分贓款25﹪之比例，均分上開
    行騙所得款項。
２、甲○○、戊○、辛○○與「阿達」、「阿憨」基於意圖為自
    己不法所有之詐欺取財犯意聯絡，於97年4月23日上午11時
    許，由「阿達」駕駛前車載辛○○、戊○，甲○○駕駛後車
    載「阿憨」，在宜蘭縣羅東鎮○○路康是美藥粧店前，以上
    述行騙手法分工詐騙丙○○，使丙○○陷於錯誤而至宜蘭縣
    羅東鎮○○路永豐銀行提領六十萬元，且返家拿出黃金項鍊
    、手錶、鑽戒、戒指等金飾一批（價值約一、二百萬元）後
    ，搭上辛○○、戊○所乘坐之前車，並將六十萬元現金及上
    開金飾交予辛○○、戊○，辛○○、戊○趁機以報紙包裹之
    飲料罐將該六十萬元及金飾一批予以掉包，嗣丙○○下車後
    打開報紙包裹之物查看，發現其內係放置飲料罐後，始知受
    騙上當。而甲○○、戊○、辛○○與「阿達」、「阿憨」即
    以前車三人均分贓款總數75％、後車二人均分贓款25﹪之比
    例，均分上開行騙所得財物。
３、甲○○、戊○、辛○○與「阿達」、「阿憨」基於意圖為自
    己不法所有之詐欺取財犯意聯絡，於97年5月15日上午8時許
    ，由「阿達」駕駛前車載辛○○、戊○，甲○○駕駛後車載
    「阿憨」，在宜蘭縣宜蘭市○○路附近，以上述行騙手法分
    工詐騙己○○，使己○○陷於錯誤而至宜蘭縣宜蘭市○○路
    郵局提領三萬元後，搭上辛○○、戊○所乘坐之前車，並將
    三萬元現金及身上之金耳環一對交予辛○○、戊○，辛○○
    、戊○趁機以報紙包裹之飲料罐將該三萬元及金耳環一對予
    以掉包，嗣己○○下車後打開報紙包裹之物查看，發現其內
    係放置飲料罐後，始知受騙上當。而甲○○、戊○、辛○○
    與「阿達」、「阿憨」即以前車三人均分贓款總數75％、後
    車二人均分贓款25﹪之比例，均分上開行騙所得財物。
４、甲○○、戊○、辛○○與王圳瓊、壬○○基於意圖為自己不
    法所有之詐欺取財犯意聯絡，於97年7月24日上午10時許，
    由壬○○駕駛前車載辛○○、戊○，甲○○駕駛後車載王圳
    瓊，在宜蘭縣羅東鎮○○路附近，以上述行騙手法分工詐騙
    庚○○，使庚○○陷於錯誤而返家拿出重約八兩九錢六分之
    金飾一批（約值三十餘萬元）後，搭上辛○○、戊○所乘坐
    之前車，並將上開金飾交予辛○○、戊○，辛○○、戊○趁
    機以報紙包裹之飲料罐將該金飾予以掉包，嗣庚○○下車後
    打開報紙包裹之物查看，發現其內係放置飲料罐後，始知受
    騙上當。嗣被害人丁○○、丙○○、己○○、庚○○報警後
    ，警方於97年7月24日下午6時20分許，持拘票在宜蘭縣礁溪
    鄉○○路○段85號「三光溫泉旅館」105號房當場查獲甲○○
    、戊○、辛○○、王圳瓊、壬○○，並扣得渠等所有如附表
    一所示供犯罪所用之物、庚○○所有重約八兩九錢六分之金
    飾一批（警方已發還庚○○）、丙○○所有之勞力士女用手
    錶一支（警方已發還丙○○）及附表二所示之物。
三、案經丁○○、丙○○、己○○訴由宜蘭縣政府警察局羅東分
    局報請臺灣宜蘭地方法院檢察署檢察官偵查起訴，嗣於原審
    準備程序進行中，被告先就被訴事實為有罪之陳述，經裁定
    進行簡式審判程序。
    理  由
壹、甲○○、戊○、辛○○部分
一、按被告以外之人於審判外之言詞或書面陳述，除法律另有規
    定者外，不得作為證據，刑事訴訟法第159 條第1 項固有明
    文規定。惟被告以外之人於審判外向法官所為之陳述，得為
    證據；被告以外之人於偵查中向檢察官所為之陳述，除顯有
    不可信之情況外，得為證據；且被告以外之人於審判外之陳
    述，雖不符刑事訴訟法第159 條之1 至之4 之規定，惟經當
    事人於審判程序同意作為證據，法院審酌該言詞陳述或書面
    陳述作成時之情況，認為適當者，亦得為證據，復為同法第
    159條之1、第159條之5第1項所明定。本案證人於警詢時之
    陳述，屬審判外向法官所為之陳述，惟並無顯不可信之情況
    ，並經被告及其辯護人同意援引作為證據；另本案認定事實
    所引用之證據，並無證據證明係公務員違背法定程序所取得
    ，亦無刑事訴訟法第159條之4之顯有不可信之情況與不得作
    為證據之情形，且均經被告及辯護人同意援引作為證據，自
    應認有證據能力。
二、證據：
（一）被告甲○○於警詢、檢察官偵訊及原審審理時之自白。
（二）被告戊○於警詢、檢察官偵訊及原審審理時之自白。
（三）被告辛○○於警詢、檢察官偵訊及原審審理時之自白。
（四）證人即被害人丁○○於警詢及檢察官偵訊時之證詞。
（五）證人即被害人丙○○於警詢及檢察官偵訊時之證詞。
（六）證人即被害人己○○於警詢及檢察官偵訊時之證詞。
（七）證人即被害人庚○○於警詢及檢察官偵訊時之證詞。
（八）證人即共犯王圳瓊於警詢及檢察官偵訊時之證詞。
（九）證人即共犯壬○○（冒名乙○○）於警詢及檢察官偵訊時
      之證詞。
（十）監視器錄影畫面翻拍相片四張。
（十一）己○○存摺資料影本一件。
（十二）庚○○之贓物認領保管單一件
（十三）丙○○之贓物認領保管單一件
（十四）採證相片八張。
（十五）扣案如附表一所示被告及共犯所有供犯罪所用之物。
（十六）扣案如附表二所示之物。
（十七）被告甲○○、戊○、辛○○之臺灣高等法院被告前案紀
        錄表各一件。
三、原審爰審酌被告三人之素行、智識程度；犯罪之動機、目的
    ；各次行騙之手段及所得財物價值；犯後已坦承犯行，並與
    被害人己○○、庚○○達成和解，已完全履行和解條件賠償
    被害人己○○、庚○○之損失，另雖與被害人丁○○、丙○○達成和解，但實際上僅提出小額金錢賠償，關於大額一百
    九十九萬元之和解金額尚未履行提出給付以賠償被害人丁○○、丙○○（參卷附之和解筆錄）；各被害人所受損害等一
    切情狀，暨檢察官、被告、辯護人、被害人對於科刑範圍所
    表示之意見後，原審酌情就各被告所犯之四件詐欺取財罪，
    分別量處甲○○有期徒刑1年、1年、5月、7月，應執行有期
    徒刑2年6月；辛○○有期徒刑1年2月、1年2月、6月、8月，
    應執行有期徒刑3年；戊○有期徒刑1年、1年、5月、7月，
    應執行有期徒刑2年6月，以示警懲。至於扣案如附表一所示
    之物，係被告及共犯所有，供犯罪所用之物等情，已據被告
    三人供明在卷（見原審卷第207至211頁），應依刑法第38條
    第1項第2款之規定，於被告三人所犯各罪下宣告沒收之，並
    併執行之。另扣案如附表二所示之物，其中編號4之一百二
    十萬元雖係被告等人行騙所得，並再持以供繼續行騙所用之
    物，然該筆款項既然係被告等人行騙所得之贓款，宜發還予
    未獲賠償之被害人；其中編號7之門號000000000 0號SIM卡
    一張，雖係被告甲○○之犯罪聯絡工具，然被告甲○○及共
    犯均否認上開SIM卡係其所有之物，公訴人亦未舉證證明該
    SIM卡係屬被告或共犯所有之物；附表二所示之其餘扣案物
    ，被告三人及共犯均否認與本案有關，且公訴人亦未舉證證
    明該等扣案物係屬被告或共犯所有，並供犯罪所用、預備犯
    罪所用或因犯罪所得之物，或屬違禁物，爰均不另為沒收之
    宣告。其認事用法，核無違誤。
四、被告甲○○、戊○、辛○○上訴稱犯後態度良好，無前科，
    原審量刑過重云云，惟原審對被告犯後態度已為審酌，並依
    職權衡酌量刑，均無違法不當，被告三人上訴指摘，均無理
    由，應予駁回。
貳、壬○○無罪部分
一、公訴意旨另以：被告壬○○與癸○○（業經臺灣臺東地方法
    院以96年度易字第214號判決有罪確定）及真實姓名年籍不
    詳名為「淑珍」、「阿秀」之成年女子等人於95年間組成金
    光黨詐騙集團，基於詐欺取財之犯意，分別於附表三所示時
    間、地點，以由「淑珍」、「阿秀」等成年女子，以一人假
    扮智能不足之女子，而另一人假扮貴婦，再由壬○○駕車、
    癸○○騎乘機車在旁，見有年長、衣著相貌較為富有之女性
    即附表三所示之被害人丑○○、子○○○等人時，癸○○、
    壬○○即阻隔他人接近丑○○等人，由假扮智能不足者向丑
    ○○等人問路，而假扮貴婦者則上前與丑○○等人攀談，佯
    稱：前方智能不足之女子身懷鉅款，出手闊綽，如丑○○等
    人拿出現金多少給該女子看，該女子會餽贈相同金額金錢予
    丑○○等人，之後由丑○○等人與伊平分等語，藉此取信丑
    ○○等人，使丑○○等人陷於錯誤，誤認可自假扮之智能不
    足女子受贈金錢，遂應允前往銀行提款。後由壬○○駕車搭
    載丑○○等人及上述集團成員二人一同前往丑○○等人住處
    附近，渠等為免遭警查獲，遂先讓丑○○等人下車自行返家
    拿取存摺、印章，再由癸○○騎乘機車尾隨在後，察看丑○○等人是否有返家拿取存摺、印章，或丑○○等人發覺進而
    有報警之情形。迨丑○○等人拿取存摺、印章後，癸○○隨
    即電聯壬○○前往搭載丑○○等人，迨接近銀行時，再要求
    丑○○等人自行搭乘計程車前往銀行領款，並由癸○○騎車
    尾隨在後，察看丑○○等人有無前往領款，並通知壬○○，
    丑○○等人領款（詳細領款銀行、金額如附表三所示）後，
    返回壬○○駕駛之自小客車內，則由假扮貴婦者，要求丑○○等人將現金拿給假扮智能不足者察看，智能不足者將餽贈
    同額現金予丑○○等人，丑○○等人遂交付領取之現金，而
    假扮貴婦者則趁機調包，再交還相同包裝內容物為鋁箔包飲
    料之包裹，使丑○○等人誤認賺得一倍現金，而下車離去。
    癸○○等人以此方式詐得新臺幣一百六十四萬六千元。嗣丑
    ○○等人返家後，打開包裹，始知受騙，報警處理後，經警
    在鋁箔包飲料上採得指紋數枚，經鑑驗比對與癸○○右拇指
    、右環指指紋相符，始查悉上情，因認被告壬○○另涉犯刑
    法第339條第1項之詐欺取財罪二罪。
二、證據能力部分：按被告以外之人於審判外之言詞或書面陳述
    ，除法律有規定者外，不得作為證據；被告以外之人於審判
    外之陳述，雖不符前四條之規定，而經當事人於審判程序同
    意作為證據，法院審酌該言詞陳述或書面陳述作成時之情況
    ，認為適當者，亦得為證據；當事人、代理人或辯護人於法
    院調查證據時，知有第159條第1項不得為證據之情形，而未
    於言詞辯論終結前聲明異議者，視為有前項之同意，刑事訴
    訟法第159條第1項、第159條之5第1項、第2項定有明文。本
    件情形，證人庚○○、王圳瓊、甲○○、戊○、辛○○、丑
    ○○、子○○○於警詢之陳述，雖均係被告以外之人於審判
    外之陳述，但檢察官、被告就上開警詢之陳述，均已同意採
    為本案證據，且原審審酌該等陳述作成時之狀況，亦無不宜
    作為證據情事，依刑事訴訟法第159條之5第1項規定，上開
    警詢陳述，自均有證據能力。另被告、檢察官於原審審理時
    對於下列所述之證據資料，均不爭執其證據能力，原審審酌
    該等證據資料作成時之狀況，亦均無不宜作為證據情事，依
    前引刑事訴訟法第159條之5第2項規定，自均得作為證據。
三、按犯罪事實應依證據認定之，無證據不得認定犯罪事實；不
    能證明被告犯罪者，應諭知無罪之判決，刑事訴訟法第154
    條第2項、第301條第1項分別定有明文。又被害人之指訴，
    係以使被告受刑事訴追為目的，是其陳述是否與事實相符，
    仍應調查其他證據以資審認；事實之認定，應憑證據，如未
    能發現相當證據，或證據不足以證明，自不能以推測或擬制
    之方法，以為裁判基礎；認定不利於被告之事實，須依積極
    證據，苟積極證據不足為不利於被告事實之認定時，即應為
    有利於被告之認定，更不必有何有利之證據；認定犯罪事實
    所憑之證據，雖不以直接證據為限，間接證據亦包括在內，
    然無論直接或間接證據，其為訴訟上之證明，須於通常一般
    之人均不致有所懷疑，而得確信其為真實之程度者，始得據
    為有罪之認定，倘其證明尚未達到此一程度，而有合理之懷
    疑存在，致無從為有罪之確信時，即不得遽為不利於被告之
    認定；依刑事訴訟法第161條第1項之規定，檢察官對於起訴
    之犯罪事實，應負提出證據及說服之實質舉證責任，倘其所
    提出之證據，不足為被告有罪之積極證明，或其指出證明之
    方法，無從說服法院以形成被告有罪之心證，基於無罪推定
    之原則，自應為有利於被告之認定，最高法院亦著有40年台
    上字第86號、30年上字第816號、76年台上字第4986號、92
    年台上字第128號判例意旨可資參照。
四、本件公訴人認被告壬○○涉有前揭二件詐欺取財犯行，無非
    係以證人癸○○、丑○○、子○○○之證詞；丑○○臺東區
    中小企業銀行及土地銀行存摺影本、門號0000000000 號行
    動電話於95年4月17日之雙向通聯紀錄、門號000000000號行
    動電話於95年8月10日8時25分至59分間與證人癸○○使用之
    門號0000000000號之通訊監察譯文等為其論據。然訊據被告
    壬○○堅決否認有公訴人所指上開犯行，辯稱「伊根本不認
    識癸○○，伊並沒有於95年間與癸○○在台東縣、屏東縣詐
    騙他人財物。」等語，且查：
 1、證人癸○○於96年5月15日接受檢察官偵訊時，固曾指稱「
    95年4月17日伊係與『鐘安隆（諧音）』、『淑珍』、『阿
    秀』一起在臺東詐騙一位阿婆之財物，且稱伊係使用000000
    0000號行動電話，『阿隆』則使用0000000000號行動電話。
    」（見臺東地檢署96年度偵緝字第104號卷第11至12 頁），
    然其根本無法明確指出所稱「鐘安隆（諧音）」之正確姓名
    及年籍資料。雖證人癸○○其後於96年5月21日再度接受檢
    察官偵訊時，於檢察官提示被告壬○○之相片（見臺東地檢
    署96年度偵緝字第104號卷第22之1頁），詢問相片中之人是
    否其所稱之「壬○○」時，其證稱「是」（見臺東地檢署96
    年度偵緝字第104號卷第24頁背面），然其於該日檢察官第
    一次提示被告壬○○之相片，詢問其所稱之「壬○○」，是
    否即為被告壬○○時，其已證稱「有點像，但我不敢確認是
    否我說的壬○○。」等語（見臺東地檢署96年度偵緝字第10
    4號卷第23頁背面），則其所為之指認是否正確無誤，已非
    無疑。況且，於證人癸○○指出共犯係「鐘安隆（諧音）」
    後，檢察官依其所查得之資料，提示被告壬○○之相片供證
    人癸○○為單一之指認，則證人癸○○是否因此一單一指認
    之程序而受到暗示影響，遂逕將「鐘安隆（諧音）」視同為
    被告壬○○，亦著實令人質疑。再者，證人癸○○於原審審
    理（遠距視訊）時復已結證「我從螢幕上可以看清楚在庭之
    被告，我之前並沒有見過螢幕上所見之被告，我不認識他。
    在台東詐騙丑○○、屏東詐騙子○○○的事，被告並沒有參
    與。之前檢察官拿被告之相片給我看時，我覺得相片裡的人
    有點像『阿龍』，相片裡的人眼神有像我所認識的『阿龍』
    ，當時相片裡的人比較瘦，我就跟檢察官說我認識的『阿龍
    』比較胖，我想相片上的人跟我所說的『阿龍』名字是一樣
    ，所以我就指認他。」等情甚詳（見原審卷二第44至49頁）
    ，依此，益徵證人癸○○於檢察官偵訊時之指認，確實已經
    因為採行單一指認程序而受到暗示影響，則其先前所為之指
    認自已不具正確性及可信度。再者，證人癸○○於偵查中所
    稱「鐘安隆（諧音），彰化人」云云（見臺東地檢署96年度
    偵緝字第104號卷第11頁背面、第13頁背面、23頁背面），
    雖與被告壬○○之姓名讀音相類、居住地相同，然證人癸○○既然無法明確指出共犯「鐘安隆（諧音）」之真實姓名及
    年籍，且中文姓名中與「壬○○」三字讀音相類之「姓氏」
    、「名稱」何其多，而與「壬○○」三字讀音相類且居住於
    彰化地區之人亦應非僅被告壬○○一人，故亦無從依證人癸○○上開概括之指證內容，即認為其所稱之「鐘安隆（諧音
    ）」即係被告壬○○。此外，證人癸○○於原審審理時又已
    明確證稱「不認識被告，非與被告一同行騙」等語。從而，
    綜核上開各情，證人癸○○於檢察官偵訊時所為「指認被告
    壬○○涉案」之證詞，尚難遽予採信為真實，無從僅依憑其
    真實性有疑之偵查中證詞，即遽認被告壬○○有前揭二件詐
    欺取財犯行。
 2、至於證人癸○○於臺灣臺東地方法院審理時，雖亦指稱「係
    與被告壬○○一同行騙」云云（見臺灣臺東地方法院96 年
    度易字第214號卷第4至5、13至14、15至20頁），然此無非
    係因證人癸○○先前已在檢察官偵訊時指稱「鐘安隆（諧音
    ）」即係被告壬○○，且其於臺灣臺東地方法院審理時又已
    坦承檢察官起訴之犯行所致。惟依前所述，證人癸○○於偵
    查中之指認，並無法採信為真，則證人癸○○於臺灣臺東地
    方法院審理時，因延續偵查中之指認而為之前揭審理中供述
    ，同樣亦無法逕予採信，無從依此而為不利於被告壬○○之
    認定。
 3、另公訴人雖依證人癸○○於臺灣臺東地方法院檢察署偵查時
    、臺灣臺東地方法院審理時之指認，及所供述「伊係使用00
    00000000號行動電話，『阿隆』（壬○○）則使用00000000
    00號行動電話。」云云（見臺東地檢署96年度偵緝字第104
    號卷第11至12頁、第24頁背面、第25頁背面，臺灣臺東地方
    法院96年度易字第214號卷第18頁），而認為卷附之門號000
    0000000號行動電話於95年4月17日之雙向通聯紀錄、門號00
    00000000號行動電話於95年8月10日8時25分至59分間與證人
    癸○○使用門號0000000000號之通訊監察譯文等通聯，都是
    證人癸○○與被告壬○○實行犯罪時之通聯，然依前所述，
    證人癸○○所為「指認被告壬○○涉案」之證詞已無法採信
    為真，且依卷附門號00000000 00號行動電話之通聯調閱查
    詢單所示（見臺東地檢署95年度聲監字第91號卷第3頁），
    門號0000000000號行動電話為預付卡，使用人係一外籍人士
    JAISUE BUNTHOM，並非被告壬○○，且被告壬○○又堅決否
    認曾持用門號00000000 00號行動電話，則以門號000000000
    0號行動電話與證人癸○○通聯進而犯案之人是否確為被告
    壬○○，自屬有疑。此外，公訴人又未能舉出其他證據證明
    門號0000000000號行動電話之持用人確實係被告壬○○，且
    前舉之通聯記錄、通訊監察譯文之通聯內容確實係被告壬○○所為。因此，上揭證人癸○○之證詞及通聯記錄、通訊監
    察譯文，均不足據以認定對被告壬○○不利之事實。
 4、依證人即被害人丑○○於警詢、檢察官偵訊及原審審理時之
    證詞（見臺東縣警察局臺東分局刑案偵查卷第1至3頁，臺東
    地檢署96年度偵緝字第104號卷第5至6頁，原審卷二第94至
    96 頁），可知證人丑○○僅能指訴其遭詐騙財物之經過，
    至於詐騙行為人中是否包括被告壬○○，證人丑○○始終無
    法指認。因此，證人丑○○之證詞及其所有之臺東區中小企
    業銀行存摺影本、土地銀行存摺影本，至多僅能證明其遭人
    詐騙財物之事實，並無法據以證明被告壬○○有參與上開詐
    騙丑○○財物之犯行。
 5、依證人即被害人子○○○於警詢之證詞（見臺東地檢署96
    年度偵緝字第104號卷第28至29、35至36頁），可知證人子
    ○○○僅能指訴其遭詐騙財物之經過及詐騙行為人之部分特
    徵，其並未能直接指認被告壬○○參與該詐騙行為，因此，
    證人子○○○於警詢中之證詞，至多僅能證明其遭人詐騙財
    物之事實，並無法據以證明被告壬○○有參與上開詐騙子○○○財物之犯行。再證人子○○○於原審98年3月2日審理（
    遠距視訊）時，復於被告、檢察官詰問時及審判長訊問時證
    稱「螢幕上的被告我看得清楚，這個人並不是當初騙我的三
    個人中的其中一人，我確定不是這個人騙我。騙我的人有兩
    個女生，男生我沒有看清楚，男生在開車，我對男生沒有印
    象，男生沒有轉頭跟我說話。」等語甚明（見原審卷二第97
    至101頁），雖當日嗣於審判長訊問時，又證稱「（審判長
    諭知請被告背向螢幕）（審判長問：螢幕上的被告背面是否
    像是當初載你的司機？）好像有像。（審判長問：可否確定
    這位就是載你的那位司機？）好像是他。（審判長問：可否
    確定被告就是載你的那位司機？）確定。（審判長問：你如
    何確定就是被告，剛剛你說不確定？）我現在仔細看，確定
    是。」云云（見原審卷二第101頁），然於其指稱被告壬○○係詐騙者後，其又稱「我沒有看清楚當天騙我的司機的髮
    型，當天我有看到那位的正面，但不是看的很清楚，當時的
    那位司機臉型比較胖，現在在庭被告臉型比較消瘦。」等語
    （見原審卷二第101至102頁），其前後所證述之情節迥然不
    同，則其指認被告壬○○是否正確已非無疑。更何況，證人
    子○○○既然於遭騙之過程中，對於行騙者中男性司機之臉
    部正面長相並未看清楚，大多時間只看到該男性司機之背面
    ，且其又未看清楚注意該男性司機之髮型，復又稱當時的那
    位司機臉型比較胖，現在在庭被告臉型比較消瘦，則其又如
    何能於辨別被告壬○○之背面型態後，認定被告壬○○即係
    該行騙之司機？依此，益徵證人子○○○上開指認過於速斷
    ，無從逕信為真，尚難僅依憑其真實性有疑之證詞，即遽認
    被告壬○○有對其為詐騙財物之犯行。
 6、綜上所述，公訴人所舉證據，尚不足為被告壬○○有罪之積
    極證明。此外，復查無其他積極證據證明被告壬○○確有公
    訴人所指前揭二件詐欺取財犯行，揆諸首揭二之說明，自應
    為有利於被告壬○○之認定。從而，本件就此部分尚不能證
    明被告壬○○犯罪，依法應為被告壬○○無罪判決之諭知。
五、檢察官上訴意旨略以：（一）被告壬○○亦曾犯多件金光黨
    詐騙犯行。（二）證人癸○○第一次指認稱該照片與鐘安隆
    （諧音）有點像；第二次指認時稱該照片是壬○○，但現在
    有點胖等語。（三）癸○○供出共犯壬○○為彰化人、約四
    、五十歲等特徵，與被告壬○○大致相符。（四）被告壬○○本人長相與臺灣臺東地方法院檢察署檢察官提出被告壬○○刑事檔案照片並無二致。（五）原審審理中被告背向螢幕
    供指認時，證人子○○○供稱：「好像有像當初載我之司機
    」，（問；可否確定這就是載你的司機），證人子○○○表
    示：「可以確定就是載我的司機，剛剛不確定，但現在仔細
    看，確定是」。
六、本院查：被害人即證人丑○○於警詢、偵訊及原審審理中證
    詞均無法指認被告壬○○為共犯；被害人即證人子○○○指
    認被告壬○○之證述前後不一，呈現之印象模糊不確定，無
    法遽為採信。同案被告即證人癸○○與被告壬○○為共犯關
    係，應得明確指認，然其於偵訊及原審審理中僅指出諧音鍾
    安龍及彰化人等資訊，原審已詳敘居住在彰化諧音為鍾安龍
    之人不在少數，非無可能，故其證詞可信性已屬有疑，又前
    科無法作為認定犯罪證據，檢察官仍執癸○○、子○○○證
    詞上訴，並無理由，應予駁回。
據上論結，應依刑事訴訟法第368條，判決如主文。
本案經檢察官曾忠己到庭執行職務。
中    華    民    國    98    年    6     月    24    日
                  刑事第九庭審判長法  官  陳貽男
                                  法  官  許宗和
                                  法  官  何信慶
以上正本證明與原本無異。
不得上訴。
                                  書記官  鄒賢英
中    華    民    國    98    年    6     月    24    日
附表一：
┌──┬───────┬──┬────────┬───┬──────────┐
│編號│物 品  名  稱 │數量│持   有   人    │與本案│備註（原宜蘭地檢署97│
│    │              │    │                │關係  │年度保管字第897號扣 │
│    │              │    │                │      │押物品清單編號）    │
├──┼───────┼──┼────────┼───┼──────────┤
│1   │黑色側背包    │1個 │戊○            │犯罪用│1                   │
├──┼───────┼──┼────────┼───┼──────────┤
│2   │棉質手套（黑2 │5個 │甲○○、辛○○、│犯罪用│2                   │
│    │、白1、紅2）  │    │王圳瓊、壬○○（│      │                    │
│    │              │    │冒名乙○○，下同│      │                    │
│    │              │    │）、戊○        │      │                    │
├──┼───────┼──┼────────┼───┼──────────┤
│3   │報紙包飲料4瓶 │1包 │甲○○、辛○○、│犯罪用│3                   │
│    │（味全果汁牛乳│    │王圳瓊、壬○○、│      │                    │
│    │）            │    │戊○            │      │                    │
├──┼───────┼──┼────────┼───┼──────────┤
│4   │報紙包飲料2瓶 │1包 │甲○○、辛○○、│犯罪用│4                   │
│    │（味全果汁牛乳│    │王圳瓊、壬○○、│      │                    │
│    │）            │    │戊○            │      │                    │
├──┼───────┼──┼────────┼───┼──────────┤
│5   │飲料（味全果汁│5瓶 │甲○○、辛○○、│犯罪用│5                   │
│    │牛乳4、福樂牛 │    │王圳瓊、壬○○、│      │                    │
│    │乳1）         │    │戊○            │      │                    │
├──┼───────┼──┼────────┼───┼──────────┤
│6   │塑膠袋        │7個 │甲○○、辛○○、│犯罪用│6                   │
│    │              │    │王圳瓊、壬○○、│      │                    │
│    │              │    │戊○            │      │                    │
├──┼───────┼──┼────────┼───┼──────────┤
│7   │無線電麥克風  │3個 │甲○○          │犯罪用│7                   │
├──┼───────┼──┼────────┼───┼──────────┤
│8   │無線電（手機）│3具 │甲○○、辛○○、│犯罪用│8                   │
│    │              │    │王圳瓊、壬○○、│      │                    │
│    │              │    │戊○            │      │                    │
├──┼───────┼──┼────────┼───┼──────────┤
│9   │車用無線電    │2具 │甲○○、壬○○  │犯罪用│9                   │
├──┼───────┼──┼────────┼───┼──────────┤
│10  │無線電電池    │2個 │甲○○          │犯罪用│10                  │
├──┼───────┼──┼────────┼───┼──────────┤
│11  │車用無線電座  │2個 │甲○○、壬○○  │犯罪用│11                  │
├──┼───────┼──┼────────┼───┼──────────┤
│12  │無線電天線    │2支 │甲○○、壬○○  │犯罪用│12                  │
├──┼───────┼──┼────────┼───┼──────────┤
│13  │新臺幣        │1萬 │甲○○          │犯罪用│17（原扣押18540元， │
│    │              │元  │                │      │其中之8540元無法證明│
│    │              │    │                │      │與本案有關）        │
├──┼───────┼──┼────────┼───┼──────────┤
│14  │紙錢袋        │4個 │甲○○          │犯罪用│19                  │
├──┼───────┼──┼────────┼───┼──────────┤
│15  │行動電話手機  │1具 │甲○○          │犯罪用│20（原扣押行動電話手│
│    │              │    │                │      │機一具及門號00000000│
│    │              │    │                │      │24號SIM卡1張，其中門│
│    │              │    │                │      │號0000000000號SIM卡 │
│    │              │    │                │      │1張無法證明係屬被告 │
│    │              │    │                │      │或共犯所有）        │
└──┴───────┴──┴────────┴───┴──────────┘
附表二：
┌──┬─────────┬───┬────────┬───┬───────────┐
│編號│物品名稱          │數量  │持有人          │與本案│備註（原宜蘭地檢署97  │
│    │                  │      │                │關係  │年度保管字第897號扣   │
│    │                  │      │                │      │押物品清單編號）      │
├──┼─────────┼───┼────────┼───┼───────────┤
│1   │鑰匙              │9個   │甲○○、辛○○、│無法證│13                    │
│    │                  │      │王圳瓊、壬○○、│明與本│                      │
│    │                  │      │戊○            │案有關│                      │
├──┼─────────┼───┼────────┼───┼───────────┤
│2   │衣服              │2套   │辛○○、戊○    │無法證│14                    │
│    │                  │      │                │明與本│                      │
│    │                  │      │                │案有關│                      │
├──┼─────────┼───┼────────┼───┼───────────┤
│3   │帽子              │3個   │王圳瓊、辛○○  │無法證│15                    │
│    │                  │      │                │明與本│                      │
│    │                  │      │                │案有關│                      │
├──┼─────────┼───┼────────┼───┼───────────┤
│4   │新臺幣            │120 萬│甲○○、辛○○、│犯罪所│16                    │
│    │                  │      │王圳瓊、壬○○、│得、所│                      │
│    │                  │      │戊○            │用之贓│                      │
│    │                  │      │                │款    │                      │
├──┼─────────┼───┼────────┼───┼───────────┤
│5   │新臺幣            │8540  │甲○○          │無法證│17（原扣押18540元，其 │
│    │                  │元    │                │明與本│中之10000元係供犯罪所 │
│    │                  │      │                │案有關│用）                  │
├──┼─────────┼───┼────────┼───┼───────────┤
│6   │行動電話（含SIM卡 │1具   │甲○○          │無法證│18                    │
│    │）0000000000      │      │                │明與本│                      │
│    │                  │      │                │案有關│                      │
├──┼─────────┼───┼────────┼───┼───────────┤
│7   │門號0000000000SIM │1張   │甲○○          │供犯罪│20（原扣押行動電話手機│
│    │卡                │      │                │用，但│1具及門號0000000000號 │
│    │                  │      │                │非被告│SIM卡1張，其中行動電話│
│    │                  │      │                │或共犯│手機1具係被告甲○○所 │
│    │                  │      │                │所有  │有、供犯罪所用）      │
├──┼─────────┼───┼────────┼───┼───────────┤
│8   │行動電話（含SIM卡 │1具   │甲○○          │無法證│21                    │
│    │）0000000000      │      │                │明與本│                      │
│    │                  │      │                │案有關│                      │
├──┼─────────┼───┼────────┼───┼───────────┤
│9   │新臺幣            │9930  │王圳瓊          │無法證│22                    │
│    │                  │元    │                │明與本│                      │
│    │                  │      │                │案有關│                      │
├──┼─────────┼───┼────────┼───┼───────────┤
│10  │信用卡            │4張   │王圳瓊          │無法證│23                    │
│    │0000000000000000、│      │                │明與本│                      │
│    │0000000000000000、│      │                │案有關│                      │
│    │0000000000000000、│      │                │      │                      │
│    │0000000000000000  │      │                │      │                      │
├──┼─────────┼───┼────────┼───┼───────────┤
│11  │行動電話（含SIM卡 │1具   │王圳瓊          │無法證│24                    │
│    │）0000000000      │      │                │明與本│                      │
│    │                  │      │                │案有關│                      │
├──┼─────────┼───┼────────┼───┼───────────┤
│12  │行動電話（含SIM卡 │1具   │王圳瓊          │無法證│25                    │
│    │）0000000000      │      │                │明與本│                      │
│    │                  │      │                │案有關│                      │
├──┼─────────┼───┼────────┼───┼───────────┤
│13  │銀色手錶          │1支   │王圳瓊          │無法證│26                    │
│    │                  │      │                │明與本│                      │
│    │                  │      │                │案有關│                      │
├──┼─────────┼───┼────────┼───┼───────────┤
│14  │新臺幣            │9150  │壬○○          │無法證│27                    │
│    │                  │元    │                │明與本│                      │
│    │                  │      │                │案有關│                      │
├──┼─────────┼───┼────────┼───┼───────────┤
│15  │郵局金融卡        │1張   │壬○○          │無法證│28                    │
│    │000000000000000   │      │                │明與本│                      │
│    │                  │      │                │案有關│                      │
├──┼─────────┼───┼────────┼───┼───────────┤
│16  │行動電話（含SIM卡 │1具   │壬○○          │無法證│29                    │
│    │）0000000000      │      │                │明與本│                      │
│    │                  │      │                │案有關│                      │
├──┼─────────┼───┼────────┼───┼───────────┤
│17  │行動電話（含SIM卡 │1具   │壬○○          │無法證│30                    │
│    │）0000000000      │      │                │明與本│                      │
│    │                  │      │                │案有關│                      │
├──┼─────────┼───┼────────┼───┼───────────┤
│18  │行動電話（含SIM卡 │1具   │壬○○          │無法證│31                    │
│    │）0000000000      │      │                │明與本│                      │
│    │                  │      │                │案有關│                      │
├──┼─────────┼───┼────────┼───┼───────────┤
│19  │新臺幣            │11300 │戊○            │無法證│32                    │
│    │                  │元    │                │明與本│                      │
│    │                  │      │                │案有關│                      │
├──┼─────────┼───┼────────┼───┼───────────┤
│20  │銀戒指            │2只   │戊○            │無法證│33                    │
│    │                  │      │                │明與本│                      │
│    │                  │      │                │案有關│                      │
├──┼─────────┼───┼────────┼───┼───────────┤
│21  │金戒指            │1只   │戊○            │無法證│34                    │
│    │                  │      │                │明與本│                      │
│    │                  │      │                │案有關│                      │
├──┼─────────┼───┼────────┼───┼───────────┤
│22  │勞力士手錶        │1只   │戊○            │無法證│35                    │
│    │                  │      │                │明與本│                      │
│    │                  │      │                │案有關│                      │
├──┼─────────┼───┼────────┼───┼───────────┤
│23  │行動電話（含SIM卡 │1具   │戊○            │無法證│36                    │
│    │）0000000000      │      │                │明與本│                      │
│    │                  │      │                │案有關│                      │
├──┼─────────┼───┼────────┼───┼───────────┤
│24  │行動電話（含SIM卡 │1具   │戊○            │無法證│37                    │
│    │）0000000000      │      │                │明與本│                      │
│    │                  │      │                │案有關│                      │
├──┼─────────┼───┼────────┼───┼───────────┤
│25  │新臺幣            │7157元│辛○○          │無法證│38                    │
│    │                  │      │                │明與本│                      │
│    │                  │      │                │案有關│                      │
├──┼─────────┼───┼────────┼───┼───────────┤
│26  │銀戒指            │2只   │辛○○          │無法證│39                    │
│    │                  │      │                │明與本│                      │
│    │                  │      │                │案有關│                      │
├──┼─────────┼───┼────────┼───┼───────────┤
│27  │金戒指            │4只   │辛○○          │無法證│40                    │
│    │                  │      │                │明與本│                      │
│    │                  │      │                │案有關│                      │
├──┼─────────┼───┼────────┼───┼───────────┤
│28  │戒指              │2個   │辛○○          │無法證│41                    │
│    │                  │      │                │明與本│                      │
│    │                  │      │                │案有關│                      │
├──┼─────────┼───┼────────┼───┼───────────┤
│29  │行動電話（含SIM卡 │1具   │辛○○          │無法證│42                    │
│    │）0000000000      │      │                │明與本│                      │
│    │                  │      │                │案有關│                      │
├──┼─────────┼───┼────────┼───┼───────────┤
│30  │行動電話（含SIM卡 │1具   │辛○○          │無法證│43                    │
│    │）0000000000      │      │                │明與本│                      │
│    │                  │      │                │案有關│                      │
├──┼─────────┼───┼────────┼───┼───────────┤
│31  │耳環              │2只   │辛○○          │無法證│44                    │
│    │                  │      │                │明與本│                      │
│    │                  │      │                │案有關│                      │
├──┼─────────┼───┼────────┼───┼───────────┤
│32  │項鍊（含寶石）    │1條   │辛○○          │無法證│45                    │
│    │                  │      │                │明與本│                      │
│    │                  │      │                │案有關│                      │
├──┼─────────┼───┼────────┼───┼───────────┤
│33  │SIM卡             │2張   │辛○○          │無法證│46                    │
│    │000000000000000、 │      │                │明與本│                      │
│    │000000000000000   │      │                │案有關│                      │
├──┼─────────┼───┼────────┼───┼───────────┤
│34  │郵局金融卡        │2張   │辛○○          │無法證│47                    │
│    │00000000000000、  │      │                │明與本│                      │
│    │00000000000000    │      │                │案有關│                      │
├──┼─────────┼───┼────────┼───┼───────────┤
│35  │郵局存摺          │1本   │辛○○          │無法證│48                    │
│    │                  │      │                │明與本│                      │
│    │                  │      │                │案有關│                      │
├──┼─────────┼───┼────────┼───┼───────────┤
│36  │彰化銀行金融卡    │1張   │辛○○          │無法證│49                    │
│    │00000000000000    │      │                │明與本│                      │
│    │                  │      │                │案有關│                      │
└──┴─────────┴───┴────────┴───┴───────────┘
附表三：
   ┌───┬──────┬──────┬─────┬───┐
   │被害人│ 犯罪時間   │犯罪地點    │領款銀行  │金額  │
   ├───┼──────┼──────┼─────┼───┤
   │丑○○│95年4月17日 │臺東縣臺東市│臺東區中小│50萬元│
   │      │10時30分    │光明路121號 │企業銀行營│      │
   │      │            │前          │業部      │      │
   │      │            │            ├─────┼───┤
   │      │            │            │土地銀行臺│100萬 │
   │      │            │            │東分行    │元    │
   ├───┼──────┼──────┼─────┼───┤
   │黃陳金│95年8月10日 │屏東縣屏東市│屏東縣屏東│14萬  │
   │春    │10時        │林森路林務局│市○○路郵│6000元│
   │      │            │前          │局        │      │
   └───┴──────┴──────┴─────┴───┘


司法院資訊處製作；財團法人民間司法改革基金會備份。
